【裁判字號】    98,交聲,344
【裁判日期】    980511
【裁判案由】    違反道路交通管理處罰條例聲明異議
【裁判全文】
臺灣士林地方法院交通事件裁定         98年度交聲字第344號
原處分機關  臺北市交通事件裁決所
異  議  人
即受處分人  甲○○
上列異議人即受處分人因違反道路交通管理處罰條例案件，對於
臺北市交通事件裁決所98年3 月12日所為之處分（原處分案號：
北市裁罰字第裁22-A00XAM148號）聲明異議，本院裁定如下：
    主  文
異議駁回。
    理  由
一、按汽車（依道路交通管理處罰條例第3 條第8 款規定，包括
    機器腳踏車）駕駛人，不按遵行之方向行駛者，處新臺幣（
    下同）600 元以上1,800 元以下罰鍰，並記違規點數1 點，
    道路交通管理處罰條例第45條第1 款、第63條第1 項第1 款
    ，分別定有明文。
二、原處分意旨略以：異議人即受處分人（下稱異議人）甲○○
    ，於民國98年2 月5 日18時23分許，騎駛車號159-CKV 號重
    機車，逆向行駛臺北市○○○路○ 段505 巷之單行道，經臺
    北市政府警察局士林分局交通分隊員警當場攔停舉發「不按
    遵行方向行駛」之違規，爰依道路交通管理處罰條例第45條
    第1 款及第63條第1 項第1 款規定（原處分漏載第1 項第1
    款，應予更正），裁處異議人罰鍰900 元，並記違規點數1
    點。
三、聲明異議意旨略以：舉發地點之巷道入口處雖有禁止進入之
    標誌，四周亦無遮蔽物，惟該標誌設置於車道左側旁之紅磚
    道上，與一般駕駛人係靠右側行駛，而較能注意右側或前方
    標誌之習慣不符，如遇左側對向來車車身較高，亦可能遮蔽
    該標誌；又本件舉發時間當時為晚上，又逢下雨，伊戴全罩
    式安全帽，視線不清，加上路燈照明不足，並受來車車燈照
    射逆光影響，以致未能依行進方向之視線明確看見該標誌。
    相關單位未考量一般人民之行車習慣，且禁止標誌設置不當
    、標示不清等於未設置，原處分未予詳查，逕予裁罰，殊難
    甘服云云。
四、本院查：
(一)、異議人甲○○確有於98年2 月5 日18時23分許，騎駛車號15
    9-CKV 號重機車，並逆向駛入臺北市○○○路○ 段505 巷單
    行巷道之違規事實，為異議人所是認，並有臺北市政府警察
    局舉發違反道路交通管理事件通知單影本1 紙及現場照片3
    幀等件在卷可佐（附於本院卷第7 頁、第17頁至第18頁），
    應甚明確，堪予認定。
(二)、異議人雖以前揭情詞置辯，惟觀乎卷附現場照片，本件舉發
    違規地點係單向行車之巷道，且在巷道出口處（即異議人騎
    駛機車駛入處）設有明顯之禁止進入標誌，路面並劃設有一
    清楚可見之白色箭頭標線，明確指示該道路之行進方向（即
    箭頭係由巷內指出），再進入巷道不遠處之右側，又設置另
    一禁止進入標誌，且地面亦劃有相同之指示行向箭頭，而查
    前揭禁止進入標誌設置地點為狹窄巷道路旁，標誌周圍並無
    遭樹木、廣告招牌或其他物品遮蔽，是不問標誌設置在道路
    左側或右側，駕駛人均可輕易查覺該標誌，再輔以地面清晰
    可見之行向箭頭，駕駛人應可於進入本件巷道前，即知悉該
    巷道為單行巷道，要不致逆向駛入，當無異議人辯稱因標誌
    不清或因設置不當而無法辨識之情事；至異議人辯稱該標誌
    可能遭較高車輛遮蔽或受對向車輛逆光照射影響致無法查覺
    云云，僅係其假設之詞，並未指出本件案發時確有該等情事
    ，自無從逕予採憑。況按人民違反法律上之義務而應受行政
    罰之行為，法律無特別規定時，雖不以出於故意為必要，仍
    須以過失為其責任條件。但應受行政罰之行為，僅須違反禁
    止規定或作為義務，而不以發生損害或危險為其要件者，推
    定為有過失，於行為人不能舉證證明自己無過失時，即應受
    處罰，業經司法院大法官會議釋字第275 號解釋在案。查本
    件舉發違規地點設有明確交通標誌乙情，業據認定如前，異
    議人僅需稍加注意，即可查知，且衡以一般經驗法則，在天
    候不佳及視線不良之情形下，駕駛人理應對週遭路況更加注
    意，行車亦更為謹慎，實無僅因天候不佳、視線不良即疏於
    注意周遭標誌，進而任意行駛之理，是異議人辯稱因天候、
    視線不佳，致未查覺前揭交通標誌乙情縱令屬實，異議人仍
    有過失亦甚明確，揆諸前開說明，自無足據以主張免罰。
五、綜上所述，異議人於前揭時、地，騎駛機車而不按遵行之方
    向行駛之違規行為，事證明確，堪以認定，異議人所辯，均
    不足採，原處分機關援引道路交通管理處罰條例第45條第1
    款、第63條第1 項第1 款之規定，裁處異議人罰鍰900 元，
    並記違規點數1 點，核無違誤，本件異議為無理由，應予駁
    回。
據上論斷，應依道路交通案件處理辦法第19條，裁定如主文。
中    華    民    國    98    年     5    月    11    日
                  交通法庭法  官   吳祚丞
以上正本證明與原本無異。
如不服本裁定應於收受正本後5日，向本院提出抗告書狀。
                             書記官  陳紀元
中    華    民    國    98    年    5     月    11    日


司法院資訊處製作；財團法人民間司法改革基金會備份。
